【裁判字號】    94,金重訴,581
【裁判日期】    950428
【裁判案由】    違反證券交易法等
【裁判全文】
臺灣臺中地方法院刑事判決           94年度金重訴字第581號
公  訴  人  台灣台中地方法院檢察署檢察官
被      告  乙○○○男  44歲.
            辛○○
上列被告因違反證券交易法等案件，經檢察官提起公訴（九十二
年度偵字第八六九七號），本院判決如下：
    主    文
乙○○○共同違反有價證券之買賣，不得有虛偽之行為之規定，
處有期徒刑貳年陸月。
辛○○共同違反有價證券之買賣，不得有虛偽之行為之規定，處
有期徒刑壹年貳月。
    犯罪事實
一、乙○○○（原名江上永，民國（下同）九十二年二月十三日
    改名）與辛○○（原名陳貞芬，八十九年五月二十五日改名
    ）係夫妻關係（該二人於九十年十一月十一日結婚）。乙○○○於八十五年間曾在友人之相關飛行、航空公司任職，因
    而認識專門從事旋翼型直昇機研發，享有專利之祐祥科技股
    份有限公司（以下簡稱祐祥科技公司）負責人丁○○，嗣於
    八十八年間，乙○○○至祐祥科技公司向丁○○表示，對丁○○所研發之旋翼型直昇機十分有興趣，其有非常豐富之行
    銷能力，台東老家有很多房地產，且台東縣縣長陳建年為其
    堂兄，可以順利募集資金，並邀丁○○成立公司提供專利技
    術並以機械設備折價參與入股，經丁○○同意與其合作發展
    成立公司。乙○○○與辛○○隨即於八十九年八月二十八日
    向經濟部中部辦公室辦理常勝飛機製造股份有限公司（以下
    簡稱常勝飛機製造公司）之設立登記（公司原設址台北市○○區○○路四段二五０之一號一樓，資本總額新台幣（下同
    ）一億五千萬元，嗣於九十年三月五日辦理變更登記遷址至
    台中市西屯區工業區○○○路二十六號，又於九十年四月四
    日辦理減資登記，資本總額為二千五百萬元，再於九十年六
    月二十六日辦理增資登記，以技術作價增資三億五千萬元，
    資本總額為三億七千五百萬元，乙○○○、辛○○、丁○○
    、常勝科技管理股份有限公司（以下簡稱常勝科技公司，負
    責人為乙○○○）、田賢明、孟玉花、田怡青（分別係乙○○○之父、母、妹）依序持有一八三七五千股（每股十元，
    股票一張一千股）、三六二五千股、一一０００千股、二五
    ０千股、三七五０千股、二五０千股、二五０千股），乙○○○為董事長，丁○○、辛○○分別為總經理、監察人。詎
    乙○○○、辛○○為圖籌措資金，明知常勝飛機製造公司無
    銷售實績，未曾獲得任何私人或政府之補助，亦未實際與任
    何公司合作生產，且對非特定人公開招募出售公司股票須經
    主管機關核准或向主管機關申報生效後始得為之，竟共同意
    圖為自己不法之所有，自八十九年六月間起，在台北市○○
    區○○路四段二五０之一號成立常勝飛機製造公司辦事處，
    僱用不知情之辛○○昔日同事癸○○擔任行銷經理，並登報
    僱用不知情之庚○○擔任經理，負責招攬法人、創投及金主
    投資購買常勝飛機製造公司股票，且未經主管機關核准或向
    主管機關申報生效，舉辦公開說明會，對非特定人公開招募
    出售常勝飛機製造公司股票，繼於九十一年四月間，在台北
    市○○路○段五號（世貿大樓）三樓租二間辦公室，分別以
    常勝飛機製造公司及常勝科技公司名義，展示飛機續行銷售
    常勝飛機製造公司股票，並陸續印製內載虛偽之財報、售機
    數量等之常勝飛機公司之公司簡介、常勝飛機製造公司垂直
    起降兩用型航空器開發計畫增資說明書、常勝飛機製造公司
    投資營業計畫書（封面為常勝旋翼機圖片）及由不知情之癸○○、庚○○製作內容虛偽之「常勝起飛台灣之光」、常勝
    飛機公司進度及未來發展方向等宣傳資料向外散發說明，虛
    稱：(一)常勝飛機製造公司九十一年量產旋翼機二百架，淨利
    達美金三百萬元。(二)九十一年可獲政府補助二億元。(三)九十
    一年台糖公司以土地參與投資。(四)台灣軍方三年內向該公司
    採購二百架雙旋翼直昇機。(五)美國海軍陸戰隊及陸軍特種部
    隊亦向該公司訂購二百架垂直起降反登陸碟翼機。以及現客
    戶有美國、馬來西亞總理馬哈迪、海岸巡防部。預估ＥＰＳ
    九十年０‧六二元、九十一年二‧六一元、九十二年十七‧
    八四元、九十三年二十二‧八四元、九十四年二十四‧七三
    元等，而由癸○○、庚○○以每股十元、十六元、十八元、
    二十元、三十元不等價格買斷或以抽佣方式介紹丘郁嫺、方
    春竹、王堅信等人，王堅信並接洽亞太產經公司由該公司職
    員戊○○等人，自行或推銷他人購買，以銷售常勝飛機製造
    公司股票，並帶同壬○○○、鐘林清霞、己○○等不特定購
    買人至台中市西屯區工業區○○○路二十六號，由乙○○○
    、辛○○帶領參觀工廠，使癸○○、庚○○、丘郁嫺、壬○○○、鐘林清霞、己○○等不特定購買人計三百九十七人誤
    認常勝飛機製造公司有上開前景，致陷於錯誤購買常勝飛機
    製造公司普通股、增資股股票（其中癸○○分別以每股二十
    元、三十元價格購買五十千股、三百千股，另其親戚私下以
    每股十元價格購買三百千股；庚○○以每股二十元價格購買
    十千股；丘郁嫺及其友人以每股二十元不等價格合資購買計
    約三千萬元；壬○○○分別以每股五十元、三十元價格購買
    三十七千股、三千股；鐘林清霞分別以每股五十八元、三十
    元各購買十千股；己○○以每股五十八元價格購買十千股）
    ，股款則直接匯入常勝飛機製造公司、乙○○○如附表一所
    示銀行帳戶，自八十九年九月二十九日起至九十一年十月十
    四日止，計匯入八千零四十一萬六千二百八十八元，以供乙○○○、辛○○經營常勝飛機製造公司及個人使用，其匯入
    各帳戶之起迄時間、金額詳如附表一所示，而出售乙○○○
    等人持有常勝飛機製造公司普通股、增資股股票計四千九百
    八十五千股，其出售乙○○○等人各股數詳如附表二所示。
    迄九十一年十月底，常勝飛機製造公司因故停止營業，乙○○○、辛○○亦不知去向，癸○○、庚○○、丘郁嫺、壬○○○、鐘林清霞、己○○等人始查悉上情。
二、乙○○○於九十一年一月間，受丁○○委託代為出售如附表
    二所示丁○○手中持有之常勝飛機製造公司股票二百張，於
    同年一月十七日收受丁○○交付之二百張股票，並於同年月
    三十一日出售予甲○○，取得現款三百九十五萬元後，竟意
    圖為自己不法之所有，僅交付六十萬元予丁○○，而將餘款
    三百三十五萬元予以侵占入己，屢經丁○○催討，乙○○○
    迄未返還。
三、案經丁○○訴請及法務部調查局台中市調查站移請臺灣臺中
    地方法院檢察署檢察官偵查起訴。
    理    由
一、訊之被告乙○○○、辛○○對於其等於八十九年八月二十八
    日向經濟部中部辦公室辦理常勝飛機製造公司之設立登記（
    公司原設址台北市○○區○○路四段二五０之一號一樓，資
    本總額一億五千萬元，嗣於九十年三月五日辦理變更登記遷
    址至台中市西屯區工業區○○○路二十六號，又於九十年四
    月四日辦理減資登記，資本總額為二千五百萬元，再於九十
    年六月二十六日辦理增資登記，以技術作價增資三億五千萬
    元，資本總額為三億七千五百萬元，乙○○○、辛○○、丁○○、常勝科技公司（負責人為乙○○○）、田賢明、孟玉
    花、田怡青（分別係乙○○○之父、母、妹）依序持有一八
    三七五千股（每股十元，股票一張一千股）、三六二五千股
    、一一０００千股、二五０千股、三七五０千股、二五０千
    股、二五０千股），分別擔任董事長、監察人，丁○○擔任
    總經理，而其等為籌措資金，自八十九年六月間起，在台北
    市○○區○○路四段二五０之一號成立常勝飛機製造公司辦
    事處，並僱用癸○○、庚○○負責招攬法人、創投及金主投
    資購買常勝飛機製造公司股票，股款則直接匯入常勝飛機製
    造公司、乙○○○如附表一所示銀行帳戶，自八十九年九月
    二十九日起至九十一年十月十四日止，計匯入八千零四十一
    萬六千二百八十八元，且其等出售乙○○○等人持有常勝飛
    機製造公司普通股、增資股股票（各股數詳如附表二所示）
    計四千九百八十五千股等情坦承不諱，並有經濟部中部辦公
    室書函檢送常勝飛機製造公司、常勝科技公司設立登記、歷
    次變更登記表及常勝飛機製造公司、被告乙○○○如附表一
    所示帳戶之開戶及往來明細資料附卷可稽，然均矢口否認有
    何違反證券交易法之犯行，並均辯稱：該公司是由丁○○負
    責產品之研發、製造、銷售及人事、財務之管理，伊等只負
    責籌募資金、招募股東，並委由癸○○、庚○○團隊以每股
    五元至二十元不等價格買斷或抽佣方式銷售常勝飛機製造公
    司股票，不知應否須經主管機關核准或向主管機關申報生效
    後始得銷售，亦未舉辦公開說明會，所印製常勝飛機公司之
    公司簡介、常勝飛機製造公司垂直起降兩用型航空器開發計
    畫增資說明書、常勝飛機製造公司投資營業計畫書（封面為
    常勝旋翼機圖片）等係供舉辦航空展使用，並非供銷售公司
    股票宣傳之用，另「常勝起飛台灣之光」宣傳資料為癸○○
    等人所印製，內容如何伊等並不清楚，且所募得股款均用於
    公司產品研發及技術購得，嗣因公司資金不足，而向地下錢
    莊借款供公司週轉無法清償，故公司於九十一年十月底結束
    營業，並無違反證券交易法云云；被告乙○○○另辯稱：伊
    未向丁○○表示台東縣縣長陳建年為伊堂兄，在台東老家有
    很多房地產，可以順利募集資金供作產品研發生產，而由丁○○提供專利技術並以機械設備折價參與入股云云。惟查：
    (一)依證人即告訴人丁○○於九十二年一月十五日在台中市調
    查站調查時指稱：我經營「祐祥公司」進行研發旋翼型直昇
    機期間，約於八十七、八年間某日江上永來「祐祥公司」找
    我，渠向我表示對我所研發之旋翼型直昇機十分有興趣，而
    渠有非常豐富之行銷能力，渠台東老家有很多房地產，而且
    台東縣縣長為渠堂兄，可以順利募集資金，使我信以為真而
    同意與渠合作發展，約至八十九年間由江上永及渠妻辛○○
    全權負責申請設立「常勝公司」（即常勝飛機製造公司，以
    下同），我為技術股且將「祐祥公司」機械設備投入生產，
    江上永先將「常勝公司」設於台北市○○路（詳細地址已忘
    記），招募職員販售「常勝公司」股票，後來約於九十年初
    ，江上永結束台北公司的營業，將工廠遷至台中工業區，另
    外在台中市○○○路○段一二三號十八樓之六設立「常勝公
    司」繼續營業，約至九十一年十月底，江上永即潛逃不知去
    向，造成一大批投資人求償無門等語；並於檢察官偵查時（
    九十二年五月十三日）指稱：（問：你與乙○○○是如何認
    識的？）在五、六年前我們參與亞太公司直昇機升降台的一
    個場合認識的。他當時自稱是做傳銷方面的，經過那次會議
    江上永主動找上我，他表示資金方面沒有問題，他說他在台
    東有家產，並說台東縣的縣長是他的堂哥，他說可以將房屋
    抵押取得資金做為研發後產品的生產，他提議成立一家常勝
    公司，股東都是他找的，我是技術入股，將專利轉給公司，
    給我總經理的職稱，付給我薪水，我負責研發、製造、廠務
    ，財務部門則由他全權負責等語（見偵一卷第二五至二六頁
    ）；復於本院審理時（九十四年六月十日）結證稱：（問：
    （提示）常勝飛機公司簡介影本一冊、常勝旋翼機一冊、旋
    翼機二本又四張、常勝飛機公司增資說明書、祐祥公司增資
    說明書等：該等資料你是否知道是何人印製的做何用？）公
    司簡介影本內有關技術資料是我提供的，財務方面的資料不
    是我提供的，圖片的資料有些是我提供，有些是我帶他到美
    國、歐洲是他自己照的或我照的，增資說明書有關技術部分
    是我提供的，財務資料不是我提供的，祐祥公司的增資說明
    書是我寫的，這些資料就是被告要募集公司資金用的，公司
    航空展只有使用單頁或雙頁圖片，其他公司簡介、增資說明
    書不需要等語。證人即常勝飛機製造公司財務顧問張錦蓮於
    檢察官偵查時（九十二年七月二十三日）證稱：（問：在妳
    任職期間公司的財務部分最主要是誰在掌握？）江上永負責
    財務部分，林先生負責技術的部分，林先生研發部分需要多
    少費用他跟董事長江上永講，再由江上永負責去籌措，公司
    的財務支出必須由出納負責寫傳票，會經過另一位會計記帳
    ，再送到我手上審核，然後直接送給董事長，本來傳票是不
    經過總經理，經由我的建議後我任職的後面幾個月，總經理
    也會核章，但他只是形式上的蓋章而已，因為他根本不懂財
    務及會計，最後一樣要送給董事長，我負責的工作在我之前
    是由辛○○自己在處理；（問：江上永說公司的財務自始至
    終都是丁○○在處理，是否正確？）根據我的了解並不是這
    樣，公司只要欠錢一定要找江上永，不會去找丁○○，林總
    經理只負責技術研發等語（見偵一卷第一０七至一０八頁）
    。證人即常勝飛機製造公司主辦會計胡玉玫於檢察官偵查時
    （九十二年七月三十一日）證稱：（問：公司的財務是何人
    在負責？）是董事長及他太太辛○○在負責，我們就負責資
    金缺口的報表，他們二人會在支票到期前將錢存入，總經理
    只負責傳票的審核而已等語（見偵一卷第一二五至一二六頁
    ）。證人田怡青於檢察官偵查時（九十二年十月十四日）證
    稱：（問：是否認識江上永？）他是我同父異母的哥哥；（
    問：知道你是常勝飛機公司的股東？）我只知道常勝公司因
    為當時江上永要成立，股東人數不夠，要我充個人數，我都
    沒有出資；（問：你知道田賢明、孟玉花二人名下也都有常
    勝公司的股份？）我父、母親一定都不知道這件事等語（見
    偵二卷第十四至十五頁）。再參以被告乙○○○於九十二年
    四月一日在台中市調查站調查時供稱：約於八十七、八年間
    我至「祐祥公司」找丁○○，邀請渠共同成立飛機製造公司
    ，當時言明技術研發部分由丁○○負責，而由我籌募資金，
    八十九年間則由我及我太太辛○○負責申請設立「常勝公司
    」，丁○○為技術股且將「祐祥公司」之機械設備投入生產
    ，我則負責籌募資金；我約於八十九年六月間在台北市○○
    路○段二五０號之一成立「常勝公司」，並登報招攬行銷人
    才，開始進行銷售「常勝公司」股票（未上市股票），由辛○○以前之同事癸○○擔任行銷經理，庚○○擔任經理負責
    銷售股票，渠等之工作係替該公司招攬法人、創投及金主投
    資「常勝公司」股票，渠等並無底薪，完全以銷售抽佣為主
    ，當時「常勝公司」股票每張（千股）為二萬元；九十一年
    四月間，我另外在台北市○○路○段五號（世貿大樓）三樓
    租了二間辦公室，分別以「常勝飛機製造公司」及「常勝科
    技管理公司」名義，展示飛機並進行行銷，庚○○等人再度
    回到公司上班負責銷售股票；「常勝公司」招募之投資總人
    數約為四百人，投資股票張數達四千餘張，票面價格四千餘
    萬元，但實際招募之投資總金額約七、八千萬元；（問：據
    丁○○證稱：你邀渠合作開設「常勝公司」前，曾向渠表示
    你台東老家有很多房地產，而且台東縣縣長為你堂兄，絕對
    可以順利募集資金使他信以為真而同意與你合作發展，是否
    屬實？）是的，台東縣縣長陳建年確為我的同村的遠房親戚
    ，另外我台東老家確有一塊地在台東原住民園區旁（但無保
    留地），而且丁○○與我在八十五年就已經認識了，絕非因
    為如此才與我合作的等語；並於檢察官偵查時（九十二年五
    月二十三日、九十三年十一月九日）供稱：（問：何時開始
    正式對外銷售股票？）八十九年間就已由癸○○負責向外說
    明，辦說明會，直到九十年二月陸續就有人購買我們公司的
    股票，資金由癸○○匯到我們公司及我個人的帳戶，募款及
    與股東間都由他負責；（問：（提示九十二年六月二十三日
    被告、證人等提出的增資說明書等資料）都是你們公司印的
    ？）全部都是；（問：每年ＥＰＳ從七元到二十幾元的宣傳
    品也是你們公司印的？）是等語（見偵一卷第四六頁、偵二
    卷第一六一至一六二頁）。被告辛○○於九十二年四月一日
    在台中市調查站調查時供稱：「常勝飛機公司」於八十九年
    中（詳細時間記不清楚），委託「常勝科技公司」開始販售
    「常勝飛機公司」未上市股票，由我全權負責辦理，並由我
    訂出每股價格後，再轉包予癸○○等第三者，陸續辦理公開
    說明會販售股票等語；並於檢察官偵查時（九十三年十一月
    十九日）供稱：（問：妳總共拿多少張常勝公司的股票給癸○○出賣？）我們早期是保險公司的同事，我拿給癸○○多
    少張股票我不記得了。他如果有要購買股票會帶人來公司參
    觀，我會參與接待，我沒有直接與購買人接觸；（問：（提
    示常勝公司的宣傳品）都是常勝公司印製的？）公司一定要
    有文宣品，是公司印的，不是我印的等語（見偵二卷第一七
    一頁）。足見被告乙○○○曾於八十八年間至祐祥科技公司
    向丁○○表示，對丁○○所研發之旋翼型直昇機十分有興趣
    ，其有非常豐富之行銷能力，台東老家有很多房地產，台東
    縣縣長陳建年為其堂兄，可以順利募集資金，並邀丁○○成
    立公司提供專利技術並以機械設備折價參與入股，經丁○○
    同意與其合作發展成立公司；且於八十九年八月二十八日辦
    理常勝飛機製造公司之設立登記時，其中田賢明、孟玉花、
    田怡青係該公司人頭股東，於設立登記後，總經理丁○○係
    負責產品研發、製造、銷售及廠務等工作，財務部分則由被
    告乙○○○、辛○○負責；而被告乙○○○、辛○○為圖籌
    措資金，自八十九年六月間起，在台北市○○區○○路四段
    二五０之一號成立常勝飛機製造公司辦事處，僱用癸○○、
    庚○○分別擔任行銷經理及經理，負責招攬法人、創投及金
    主投資購買常勝飛機製造公司股票，並舉辦公開說明會，對
    非特定人公開招募出售常勝飛機製造公司股票，繼於九十一
    年四月間，在台北市○○路○段五號（世貿大樓）三樓租二
    間辦公室，分別以常勝飛機製造公司及常勝科技公司名義，
    展示飛機續行銷售常勝飛機製造公司股票，所陸續印製之常
    勝飛機公司之公司簡介、常勝飛機製造公司垂直起降兩用型
    航空器開發計畫增資說明書、常勝飛機製造公司投資營業計
    畫書（封面為常勝旋翼機圖片）等，其中內載財報等部份（
    除技術資料外）係由被告乙○○○所製作，並供作銷售常勝
    飛機製造公司股票宣傳資料使用。(二)又依證人庚○○於九十
    二年一月十日在台中市調查站調查時證稱：我約於八十九年
    六月間經由報紙廣告到當時設於台北市○○路四段二五０號
    之一之「常勝公司」應徵職員，該公司負責人即為江上永，
    我進入該公司後，江上永向我們表示我的工作係替該公司招
    攬販售「常勝公司」之未上市股票，並表示在該公司上班並
    無底薪，僅靠我們推銷抽取佣金（佣金自百分之一至百分之
    五不等）作為我們的工作所得，我在該公司工作半年多，我
    自己購買了十張「常勝公司」股票（每張二萬元）；約在八
    十九年底、九十年初時，江上永結束台北公司的營業，將公
    司遷至台中工業區工廠合併辦公，另外在台中市○○○路○
    段一二三號十八樓之六設立「常勝公司」繼續營業，當時我
    即離開「常勝公司」到其他公司工作；九十一年四月間，江
    上永另外在台北市○○路○段五號（世貿大樓）三樓租了二
    間辦公室，分別以「常勝飛機製造公司」及「常勝科技管理
    公司」名義，展示飛機並進行行銷，江上永乃找我再去該公
    司上班，並要我以前述方式招募股金，約至九十一年五月間
    ，「常勝公司」總經理丁○○來台北公司，當時丁○○有向
    我們表示，他屢次向江上永要求提供資金進行飛機的研發製
    造，但江上永均以沒有資金回應他，但當時我們行銷人員已
    經為「常勝公司」募集了七、八千萬元的資金交給江上永，
    所以我乃心生狐疑，向江上永提出質疑；約至九十一年十月
    底，江上永即不知去向，並將「常勝公司」的工廠結束，造
    成一大批投資人求償無門；我於八十九年六月進入「常勝公
    司」所購買之該公司股票，當時股價每張二萬元，後來由於
    改由投顧公司（康成、亞太）販售，故股價漲為每張五萬元
    ，至九十年底「常勝公司」進行增資時，增資股股價每張三
    萬元；「常勝公司」招募之投資總人數為三百九十七人（依
    據九十一年十二月三十一日「常勝公司」股東協議會簽到簿
    所載為準），投資總金額超過一億元等語。證人癸○○於九
    十二年一月二十二日在台中市調查站調查時證稱：我約於八
    十九年六月間經由辛○○介紹進入當時位於台北市○○路四
    段二五０號之一之「常勝公司」擔任行銷經理，該公司負責
    人即為江上永，我進入該公司後，江上永向我表示我的工作
    係替該公司招攬法人、創投及金主以販售「常勝公司」等未
    上市股票，我在該公司上班僅領取一次薪水二萬餘元，其他
    僅靠我推銷股票抽取佣金每張一千元，我在「常勝公司」擔
    任行銷經理期間，所使用之向投資人作宣傳的宣傳資料，均
    係由江上永製作好交給我使用的，我並不知道其內容是不實
    在的，因為我本人亦信以為真，期間我自己購買了五十張「
    常勝公司」股票（每張二萬元）；約在八十九年底、九十年
    初時，江上永結束台北公司的營業，將公司遷至台中工業區
    工廠合併辦公，另外在台中市○○○路○段一二三號十八樓
    之六設立「常勝公司」繼續營業，當時我即離開「常勝公司
    」到其他公司工作；九十一年四月間，江上永另外在台北市
    ○○路○段五號（世貿大樓）三樓租了二間辦公室，分別以
    「常勝飛機製造公司」及「常勝科技管理公司」名義，展示
    飛機並進行行銷，江上永始再找我去該公司上班，並要我以
    前述方式招募股金，約至九十一年五月間，「常勝公司」總
    經理丁○○來台北公司，當時丁○○有向我們表示，他屢次
    向江上永要求提供資金進行飛機的研發製造，但江上永均告
    訴他沒有募集到資金，但是當時我們行銷人員已經為「常勝
    公司」募集了七、八千萬元的資金交給江上永，所以我與庚○○乃覺得有異而向江上永提出質疑；約至九十一年十月底
    ，江上永即不知去向，並將「常勝公司」的工廠結束，造成
    一大批投資人求償無門等語；並於檢察官偵查時（九十二年
    五月十三日、九十三年十一月九日、九十三年十一月十九日
    ）證稱：（問：（提示台灣之光的宣傳品）是你們印製的？
    ）資料是江上永提供的，我們整理後印製的，當時我們也都
    相信他提供的內容都是真的；（問：亞太公司的部分是誰拿
    股票去給他們推銷的？）我介紹我的朋友王堅信，說常勝公
    司股票的投資報酬率很好，我才拿股票交給王堅信轉給亞太
    公司的凌強；（問：你從常勝公司拿多少股票給王堅信轉給
    亞太公司？）約五、六百張左右。我是跟乙○○○買斷，再
    賣給王堅信，我個人、親戚與我轉賣出去的部分總共有一千
    張以上，我轉給王堅信的部分是以二十元買的，以二十一元
    賣給王堅信，王堅信與亞太如何拆帳我不知道；我也有介紹
    我的好朋友甲○○購買，甲○○認識常勝公司是由我介紹的
    ，我介紹她買了二百五十張，甲○○再介紹他的朋友購買，
    甲○○手中據我所知還有一百五十張，當時我以二十一元賣
    給她二百五十張，甲○○後來又直接跟乙○○○買，乙○○○才拿丁○○的股票給他，至於價錢因為不是我接洽的我不
    知道；（問：你在跟乙○○○拿股票或買股票的過程有與辛○○接洽？）有，我跟辛○○是之前保險公司的同事，會跟
    乙○○○認識也是辛○○介紹的，買的股票有時是跟乙○○○拿，有時是跟辛○○拿；在垂直起降兩用型航空器開發計
    畫增資說明書第七十頁有寫從九十年度到九十四年的ＥＰＳ
    值從０．４８元會升到７３．６３元；我是找甲○○、方春
    竹，王堅信等人給乙○○○認識；亞太是王堅信去做簡介的
    ；方春竹是我的朋友，我有介紹他直接跟乙○○○買等語（
    見偵一卷第三二頁、偵二卷第一五七至一五八頁、第一六一
    頁至第一六二頁、第一七三至一七四頁）；復於本院審理時
    （九十四年十月七日、九十五年二月二十四日）結證稱：（
    問：你是否有推銷常勝飛機公司股票？）有。我是從八十九
    年六月間開始推銷常勝飛機公司的股票，是被告二人要我在
    常勝管理公司擔任行銷經理，推銷常勝公司的股票。該公司
    在八十九年六月至九月間有在台北市○○路○段二百五十之
    一號一樓常勝科技管理公司舉辦公開說明會，由辛○○主持
    ，乙○○○也在場，我有去聽該說明會，當時大約有八十人
    去聽該說明會，說明的內容是有關常勝飛機公司的遠景，並
    有提到可以購買該公司的股票，但是沒有說購買該公司每股
    的金額。我有介紹我的朋友王堅信、方春竹、甲○○購買該
    公司的股票。我有先購買該公司的股票五十張，每張二萬元
    ，後來增資時我又購買三百張，每張三萬元，我一共買了三
    百五十張。我一共幫該公司介紹賣約一千二百張股票，包括
    我自己購買的總價額約有四千多萬元。王堅信有介紹亞太產
    經公司負責人凌強去推銷該公司的股票。我在該公司從八十
    九年六月間做到同年的年底左右，後來在九十一年三、四月
    間增資的時候被告二人又請我去推銷該公司增資的股票，我
    做到同年十月份左右，這期間我又推銷該公司的股票一千多
    張，每張三萬元，總金額約三千多萬元。我這些錢都匯到飛
    機公司的帳戶及乙○○○的帳戶；（問：（提示）台中市調
    查局卷內常勝起飛、臺灣之光及手寫說明各一張：該二張說
    明書是否被告二人拿給你？）第一張常勝起飛、臺灣之光是
    被告二人要辦增資時到台北找我向我說明該公司的遠景由我
    紀錄，我再將紀錄整理後交給庚○○，再由庚○○製作。該
    內容都是根據被告二人所講的內容據實紀錄。第二張手寫說
    明書是乙○○○親自手寫交給我。這二張說明書我傳真給王
    堅信、甲○○二人；（問：你知不知道所銷售常勝飛機公司
    股票的金錢，該公司用到何處？）我知道有用在買飛機的原
    料及管銷費用，但據我所知應該沒有花費那麼多錢，被告二
    人應該有將部分金錢挪用；（問：你銷售常勝飛機製造股份
    有限公司股票是否有約定一股金額若干給乙○○○多少錢？
    ）八十九年六月初期時一股二十元，後來也有十八元、十六
    元，增資後每股三十元也有二十元，另外我家屬向乙○○○
    私下購買該公司股票每股十元，有購買三百張。我出售的價
    格因為我都是轉介紹給朋友或創投公司去出售賺傭金每股一
    元或一點五元。我有介紹甲○○、王堅信、方春竹等人出售
    股票，他們賺的傭金多少我不清楚；（問：（提示）常勝起
    飛臺灣之光宣傳單及常勝飛機公司進度及未來發展方向宣傳
    單，該二份宣傳單是否你製作的？）是的。我是根據乙○○○給我們的訊息製作的；（問：辛○○有無要你去行銷常勝
    飛機製造股份有限公司的股票？）有，公司有欠錢她才會拿
    股票叫我去賣。八十九年六月至十二月間在台北市○○路○
    段二五十之一號公司的辦事處有辦二場法人說明會，有邀請
    創投、上市公司投資部門的人過來聽，說明公司遠景要他們
    來投資該公司；（問：乙○○○有無告知你可以其所提供的
    資料作宣傳給投資人參考？）有，我們有提供公司的簡介、
    增資說明書等資料給投資人參考等語。證人戊○○於檢察官
    偵查時（九十三年十一月九日）證稱：（問：當時是誰跟你
    推銷常勝公司的股票？）我是到亞太產經公司應徵，地點是
    在台北市○○○路某高架橋下，我是要應徵投顧公司，該公
    司就是投顧公司，進去應徵之後就跟我們上課，之後就說常
    勝公司很有投資的潛力，未來每年配股、獲利很可觀；（問
    ：何人提供那些資料給你們上課？）有二位講師，我不知道
    他們的真實姓名，公司的負責人叫凌強，他們有講每年的獲
    利都不錯，都有印文宣，ＥＰＳ每年的預估都有成長，並說
    有跟台中的漢翔公司合作，所以我們就比較放心的介紹。我
    記得有他們公司的垂直起降兩用型航空器開發計畫增資說明
    書；（問：你介紹壬○○○買多少張？）大概四十張。我一
    張的利潤可以抽百分之十，一張五萬元等語（見偵二卷第一
    五三至一五四頁）。證人甲○○於檢察官偵查時（九十二年
    七月二十二日）證稱：（問：你是否有購買常勝公司的股份
    ？）有。我是直接向江上永及辛○○購買的，他是拿丁○○
    的股票賣給我。我是因為癸○○介紹認識江上永才購買他們
    公司的股票，當初癸○○介紹我投資，介紹江上永跟我認識
    ；（問：你當初為何想要投資常勝公司？）一開始是癸○○
    找我買股票，有提供他們公司整本的資料，後來有江上永跟
    我接洽，有提供不實的財報給我，我當時看了財報認為這家
    公司有這樣的前景，辛○○整個過程當中她常提到說有航空
    局開會；（問：你當時是以多少錢買股票？）一股二十元，
    這是江上永及辛○○出的價錢，當時我是跟我朋友合資買好
    幾百張，我名下登記的有一百張，我當時以我的名義匯款及
    開我的支票，共匯了四、五百萬元；（問：你因為購買常勝
    公司的股票你個人及你朋友共損失多少？）三千萬元左右等
    語（見偵一卷第一００至一０一頁）。證人鐘林清霞於九十
    一年十二月二十四日在台中市調查站調查時指稱：我總共投
    資常勝飛機公司股票二十張等語。證人己○○於本院審理時
    （九十四年十月七日）結證稱：（問：妳有購買常勝飛機公
    司的股票？）有，我有買十張，九十年十月買五張、九十年
    十一月買五張，我是委託壬○○○購買的，一張購買五萬八
    千元。我是到壬○○○住處，我們在談話中提到該公司，壬○○○拿該公司的宣傳文件給我看，說該公司遠景很好，所
    以我就委託她購買。後來我有與壬○○○一起去參觀該公司
    的工廠，認為該公司沒有能力製造飛機，所以沒有換祐祥公
    司的股票等語。證人壬○○○於九十一年十二月二十四日在
    台中市調查站調查時指稱：我約於九十年初經友人介紹認識
    「亞太產經公司」職員戊○○，戊○○向我表示「常勝飛機
    公司」是工業局所推薦之優良廠商，且與政府軍方有合作生
    產將取代經國號戰機之飛機，公司前景看好，故我約於九十
    年六月間透過戊○○購入「常勝飛機公司」股票二十張，當
    時股價每股為五十元，股票每張（千股）五萬元；之後即由
    「常勝飛機公司」行銷經理闕豐茂（即癸○○）與我聯繫，
    闕豐茂亦向我表示該公司股票增值前景看好，並傳真名為「
    常勝起飛台灣之光」之宣傳資料給我，向我表示該公司將與
    漢翔工業合作製造軍用及警用之原型機，每台可獲利一億二
    千萬元，另國內五年內將向該公司採購反登陸碟翼機一百二
    十台、美國海軍陸戰隊亦向該公司訂購反登陸碟翼機二百台
    ，公司獲利不可限量等，使我信以為真，乃再以我及我兒子
    蔡建良、女兒蔡沛純名義購入「常勝飛機公司」股票十七張
    ，股價同前；約至九十年十月間，我購入「常勝飛機公司」
    前述股票後，我以電話向闕豐茂表示想參觀公司，闕豐茂乃
    安排我及我先生與鐘林清霞夫婦等人至「常勝飛機公司」公
    司（台中市○○○路○段一二三號十八樓之六）及工廠（台
    中市西屯區工業區○○○路二十六號）參觀，我們搭車至台
    中朝馬車站下車後，由闕豐茂駕車帶我們前往參觀，由公司
    負責人江上永、總經理丁○○、監察人辛○○接待，當時在
    工廠看到有七、八架娛樂用之旋翼機，但並無看見軍用之碟
    翼機，我當時向江上永等人要求參觀碟翼機，但渠等表示因
    碟翼機均放在漢翔航空公司中，不便前往參觀而拒絕我；九
    十年十二月間該公司增資時，我再購入「常勝飛機公司」股
    票三張，當時股價每股三十元，股票每張三萬元等語；並於
    檢察官偵查時（九十二年九月十六日）供稱：（問：當初會
    購買常勝飛機公司股票的原因為何？）是亞太產經公司職員
    戊○○向我介紹常勝公司的股票，當時他有說是未上市的股
    票，我為了確認常勝飛機的存在，我打電話去台北公司是闕
    經理接的電話，洪小姐及闕經理都有傳真常勝起飛台灣之光
    的宣傳品，並且告訴我說他們公司是跟漢翔合作的，還說吳
    淑珍的親戚也有買這家公司的股票五千張，所以一定穩賺的
    ，還說立法院的預算通過了準備要跟他們購買碟翼機等語（
    見偵一卷第一四八至一四九頁）；復於本院審理時（九十四
    年十月七日）結證稱：（問：妳有購買常勝飛機公司的股票
    ？）有，我有買四十張，包括我及我先生、我兒子名義，其
    中三十七張是一張五萬元買的，另外增資的三張是三萬元買
    的。我買的原來股票名義人是辛○○、田賢明、田怡青三人
    ，均有辦理過戶。是亞太產經公司的戊○○要我購買的。後
    來增資購買的三張是該公司寄通知單來，我就匯款；（問：
    妳說妳有介紹林清霞及她先生購買常勝飛機公司股票共二十
    張？）是的。先購買十張，一張五萬八千元，增資的時候再
    購買十張，一張三萬元等語。並有證人庚○○提出股東辛○○、田賢明之增資股股票、常勝飛機製造公司九十一年度臨
    時股東協議會等影本，及證人癸○○提出「常勝起飛台灣之
    光」之宣傳資料影本一張、被告乙○○○親自書寫有關常勝
    飛機製造公司九十年至九十四年度之發展計畫影本一張，與
    證人壬○○○提出常勝飛機公司之公司簡介影本一本、常勝
    飛機製造公司垂直起降兩用型航空器開發計畫增資說明書一
    本（九十年九月二十七日印製）、祐祥科技新產品開發計劃
    兩用型航空器增資說明書一本、常勝飛機製造公司投資營業
    計畫書一本（封面為常勝旋翼機圖片，九十一年七月一日印
    製）、常勝直昇飛機、常勝（單人、雙人座）旋翼機、常勝
    輕航機等圖片、股東田賢明普通股股票影本、常勝飛機公司
    進度及未來發展方向之宣傳資料影本一張附卷可憑。再參以
    被告乙○○○於九十二年四月一日在台中市調查站調查時供
    稱：該份「常勝起飛台灣之光」宣傳資料為癸○○等人所印
    製，因為我把「常勝公司」招攬股票銷售事務全部交給他負
    責；卷附癸○○所提出有關「常勝公司」九十年至九十四年
    之發展計劃內容為：「一、九十年：『常勝公司』之原始技
    術股東投資近億元，取得二項技術移轉及專利，投資者可省
    掉前期投資成本。二、九十一年：(一)『常勝公司』可量產旋
    翼機二百架以上，每架淨利有一萬五千美元，總淨利達三百
    萬美元。(二)『常勝公司』開始投資雙旋翼直昇機，每架售價
    八萬美元。(三)『常勝公司』可取得政府專案補助近二億元，
    投資者獲利ＥＰＳ達到二元。(四)台糖公司用土地參與投資，
    提供台中縣后里土地二公頃，及建造５００米乘以５０米跑
    道二百五十公尺。三、九十二年：(一)『常勝公司』量售旋翼
    機三百架，每架淨利有一萬五千美元，總淨利達四百五十萬
    美元。(二)『常勝公司』雙旋翼直昇機開始量產銷售一百架，
    每架淨利三萬美元，總淨利達三百萬美元。(三)『常勝公司』
    可再取得政府基金投資近二億元。(四)碟翼機開始投資生產。
    四、九十三年：(一)『常勝公司』量售旋翼機三百架，每架淨
    利有一萬五千美元，總淨利達四百五十萬美元。(二)『常勝公
    司』雙旋翼直昇機開始量產銷售一百架，每架淨利三萬美元
    ，總淨利達三百萬美元。(三)『常勝公司』碟翼機開始量產銷
    售二十架，每架淨利二百萬美元，總淨利達四千萬美元。」
    確為我親筆書寫交給癸○○的等語。證人即告訴人丁○○於
    九十二年一月十五日在台中市調查站調查時指稱：（問：據
    本站調查江上永在「常勝公司」招募股東投資所印製之宣傳
    資料「常勝起飛台灣之光」中提及：「台灣軍方將於三年內
    向常勝公司訂購二百架雙旋翼直昇機，另外美國海軍陸戰隊
    及陸軍特種部隊亦向常勝公司訂購二百架垂直起降反登陸碟
    翼機。」是否屬實？）並無此事，因為有關「常勝公司」招
    募股東投資方面江上永均不讓我過問，我不知道有該份宣傳
    資料等語；並於檢察官偵查時（九十二年五月十三日）指稱
    ：（問：（提示宣傳品）你有無看過？裡面所寫的產品銷售
    情況是否屬實？）我沒有看過。國外的市場是我去接洽的，
    但我並沒有告訴他有人下訂單，因為我們沒有錢無法量產，
    根本還沒有接到訂單。旋翼機有試銷十台，但都是手工的，
    無法量產；我知道他有在銷售常勝公司的股票，但不知道他
    是如何做的，所獲得的資金都落入他私人口袋，我要查帳他
    都置之不理等語（見偵一卷第二六至二七頁）。而常勝飛機
    製造公司尚非股票公開發行之公司，被告乙○○○、辛○○
    出售該公司股票並未經主管機關（原主管機關為財政部證券
    暨期貨管理委員會，嗣於九十五年一月十一日修正主管機關
    為行政院金融監督管理委員會）核准或向主管機關申報生效
    ，此經行政院金融監督管理委員會於九十五年二月二十七日
    以金管證一字第09 50106257號函覆在卷。益見被告乙○○○、辛○○因常勝飛機製造公司無資金，而為圖籌措資金，
    明知常勝飛機製造公司無銷售實績，未曾獲得任何私人或政
    府之補助，亦未實際與任何公司合作生產，且對非特定人公
    開招募出售公司股票須經主管機關核准或向主管機關申報生
    效後始得為之，竟共同意圖為自己不法之所有，自八十九年
    六月間起，在台北市○○區○○路四段二五０之一號成立常
    勝飛機製造公司辦事處，僱用不知情之辛○○昔日同事癸○○擔任行銷經理，並登報僱用不知情之庚○○擔任經理，負
    責招攬法人、創投及金主投資購買常勝飛機製造公司股票，
    且未經主管機關核准或向主管機關申報生效，舉辦公開說明
    會，對非特定人公開招募出售常勝飛機製造公司股票，繼於
    九十一年四月間，在台北市○○路○段五號（世貿大樓）三
    樓租二間辦公室，分別以常勝飛機製造公司及常勝科技公司
    名義，展示飛機續行銷售常勝飛機製造公司股票，並陸續印
    製內載虛偽之財報、售機數量等之常勝飛機公司之公司簡介
    、常勝飛機製造公司垂直起降兩用型航空器開發計畫增資說
    明書、常勝飛機製造公司投資營業計畫書（封面為常勝旋翼
    機圖片）及由不知情之癸○○、庚○○依被告乙○○○說明
    該公司遠景之資料及所交付上開公司簡介、增資說明書、親
    自書寫有關常勝飛機製造公司九十年至九十四年度之發展計
    畫等資料製作內容虛偽之「常勝起飛台灣之光」、常勝飛機
    公司進度及未來發展方向等宣傳資料向外散發說明，而由癸○○、庚○○以每股十元、十六元、十八元、二十元、三十
    元不等價格買斷或以抽佣方式介紹丘郁嫺、方春竹、王堅信
    等人，王堅信並接洽亞太產經公司由該公司職員戊○○等人
    ，自行或推銷他人購買，以銷售常勝飛機製造公司股票，並
    帶同壬○○○、鐘林清霞、己○○等不特定購買人至台中市
    西屯區工業區○○○路二十六號，由乙○○○、辛○○帶領
    參觀工廠，使癸○○、庚○○、丘郁嫺、壬○○○、鐘林清
    霞、己○○等不特定購買人計三百九十七人誤認常勝飛機製
    造公司有上開前景，致陷於錯誤購買常勝飛機製造公司普通
    股、增資股股票（其中癸○○分別以每股二十元、三十元價
    格購買五十千股、三百千股，另其親戚私下以每股十元價格
    購買三百千股；庚○○以每股二十元價格購買十千股；丘郁
    嫺及其友人以每股二十元不等價格合資購買計約三千萬元；
    壬○○○分別以每股五十元、三十元價格購買三十七千股、
    三千股；鐘林清霞分別以每股五十八元、三十元各購買十千
    股；己○○以每股五十八元價格購買十千股），股款則直接
    匯入常勝飛機製造公司、被告乙○○○如附表一所示銀行帳
    戶，自八十九年九月二十九日起至九十一年十月十四日止，
    計匯入八千零四十一萬六千二百八十八元，以供乙○○○、
    辛○○經營常勝飛機製造公司及個人使用，且其等出售乙○○○等人持有常勝飛機製造公司普通股、增資股股票（各股
    數詳如附表二所示）計四千九百八十五千股無疑。(三)按有價
    證券之募集、發行、私募或買賣，不得有虛偽、詐欺或其他
    足致他人誤信之行為；又於出售所持有之公司股票，而公開
    招募者，非向主管機關申報生效後，不得為之（九十五年一
    月十一日修正前條文為於出售所持有之公司股票，而對非特
    定人公開招募者，非經主管機關核准或向主管機關申報生效
    後，不得為之，與修正後條文之文義尚無不同），證券交易
    法第二十條第一項、第二十二條第三項、第一項定有明文。
    經查本件被告乙○○○、辛○○出售所持常勝飛機製造公司
    股票，並未經主管機關核准或向主管機關申報生效，竟舉辦
    公開說明會，而對非特定人公開招募出售常勝飛機製造公司
    股票，且明知常勝飛機製造公司無銷售實績，未曾獲得任何
    私人或政府之補助，亦未實際與任何公司合作生產，竟陸續
    印製內載虛偽之財報、售機數量等之常勝飛機公司之公司簡
    介、常勝飛機製造公司垂直起降兩用型航空器開發計畫增資
    說明書、常勝飛機製造公司投資營業計畫書（封面為常勝旋
    翼機圖片）及由不知情之癸○○、庚○○製作內容虛偽之「
    常勝起飛台灣之光」、常勝飛機公司進度及未來發展方向等
    宣傳資料向外散發說明，使癸○○、庚○○、丘郁嫺、壬○○○、鐘林清霞、己○○等不特定購買人計三百九十七人誤
    認常勝飛機製造公司有上開前景，致陷於錯誤購買常勝飛機
    製造公司普通股、增資股股票，並造成重大損失，被告乙○○○、辛○○所為自有違反上開規定甚明。綜上所述，被告
    乙○○○、辛○○上開所辯，無非事後卸責之詞，不足採信
    ，事證明確，其二人違反證券交易法之犯行堪以認定。
二、另訊之被告乙○○○對於受丁○○委託代為出售丁○○所持
    常勝飛機製造公司股票二百張，於收受後售予丘郁嫺，得款
    三百九十五萬元，而僅交付六十萬元予丁○○，餘款三百三
    十五萬元迄未交付之事實坦承不諱，然矢口否認有何侵占犯
    行，辯稱：因公司缺乏資金，乃將該三百三十五萬元供作公
    司管銷費用，並無侵占之意思云云。惟查前開如犯罪事實欄
    二所載之犯罪事實，業據告訴人丁○○迭於警詢、偵查中及
    本院審理時指訴甚詳，核與證人丘郁嫺於偵查中證述之情節
    （見偵一卷第一０一頁）相符，並有告訴人丁○○所提出甲○○於九十一年一月三十一日、同年二月一日分別匯款六十
    萬元、七十萬元至被告乙○○○中國國際商銀台中分行帳戶
    （000000000）之上海商業儲蓄銀行匯出匯款申請書影本各
    一張及甲○○所簽發以上海商業儲蓄銀行儲蓄部為付款人、
    發票日期為九十一年二月五日、同年三月五日面額分別為一
    百五十萬元、一百十五萬元並指定受款人均為乙○○○之支
    票影本各一張附卷可查；參以被告乙○○○既受告訴人丁○○委託出售股票，衡情應將出售所得款項交付委託人即告訴
    人丁○○，豈有未經委託人即告訴人丁○○同意而將出售所
    得部分款項移作他用之理；況縱認被告乙○○○將餘款三百
    三十五萬元供作公司管銷費用，亦無解其侵占罪責。是被告
    乙○○○辯以無侵占之意思云云，無非事後卸責之詞，不足
    採信，事證亦至明確，其侵占之犯行堪以認定。
三、按證券交易法第一百七十一條因違反同法第二十條第一項成
    立之罪，須有價證券之募集、發行或買賣，行為人有虛偽、
    詐欺或其他足致他人誤信之行為。所謂虛偽係指陳述之內容
    與客觀之事實不符而言（最高法院八十三年度台上字第四九
    三一號判決意旨參照）；又按證券交易法第一百七十一條因
    違反同法第二十條第一項成立之罪，已包含詐欺取財罪質，
    為刑法第三百三十九條第一項之特別規定，毋庸再論以刑法
    第三百三十九條第一項之詐欺取財罪名（最高法院八十四年
    度台上字第一一二七號判決意旨參照）。查被告乙○○○、
    辛○○犯罪行為後，證券交易法第一百七十一條第一款已於
    九十三年四月二十八日修正公布，於同年月三十日生效施行
    ，並改列為同條第一項第一款，其法定刑由七年以下有期徒
    刑，得併科新臺幣三百萬元以下罰金，修正提高為三年以上
    十年以下有期徒刑，得併科新臺幣一千萬元以下二億元以下
    罰金，依刑法第二條第一項但書規定，比較新、舊法之適用
    ，以行為時之舊法有利於被告二人，應適用九十三年四月二
    十八日修正前行為時之法律。核被告乙○○○、辛○○就出
    售所持常勝飛機製造公司股票即有價證券之買賣，有虛偽之
    行為，且未經主管機關核准或向主管機關申報生效，而對非
    特定人公開招募出售所持常勝飛機製造公司股票之所為，均
    係違反修正前證券交易法第二十條第一項、第二十二條第三
    項準用第一項之規定，應依修正前之同法第一百七十一條第
    一款、第一百七十五條之規定論處。被告乙○○○、辛○○
    就上開違反證券交易法之犯行，有犯意聯絡及行為分擔，應
    論以共同正犯。被告乙○○○、辛○○以一行為觸犯上開二
    罪名，係屬想像競合犯，依刑法第五十五條規定，應從一重
    依修正前證券交易法第一百七十一條第一款之規定處斷。另
    被告乙○○○意圖為自己不法所有，而侵占自己所持應交付
    告訴人丁○○三百三十五萬元款項之所為，係犯刑法第三百
    三十五條第一項之侵占罪。被告乙○○○所犯上開違反證券
    交易法、侵占二罪間，有方法結果之牽連關係，依刑法第五
    十五條規定，應從一重依修正前證券交易法第一百七十一條
    第一款之規定處斷。爰審酌被告二人未經主管機關核准或向
    主管機關申報生效，而對非特定人公開招募出售常勝飛機製
    造公司股票，交易之金額甚鉅，且買賣該公司股票有虛偽之
    行為，使購買者因誤信其等虛偽之財報等宣傳資料，致陷於
    錯誤而購買該公司股票，造成重大損失，其等則從中牟取利
    益，及其等犯罪之動機、目的、對社會經濟秩序所生危害之
    程度及犯罪後之態度等一切情狀，分別量處如主文所示之刑
    ，以示懲儆。
四、據上論斷，應依刑事訴訟法第二百九十九條第一項前段、九
    十三年四月二十八日修正前證券交易法第一百七十一條第一
    款、第一百七十五條、刑法第二條第一項但書、第十一條前
    段、第二十八條、第三百三十五條第一項、第五十五條、罰
    金罰鍰提高標準條例第一條前段，判決如主文。
本案經檢察官丙○○到庭執行職務
中    華    民    國    95    年    4     月    28    日
                  刑事第八庭  審判長法  官  朱光國
                                    法  官  鍾堯航
                                    法  官  洪堯讚
上正本證明與原本無異。
如不服本判決，應於送達後十日內向本院提出上訴狀（須附繕本
），上訴於台灣高等法院台中分院。
                                    書記官  鄭晉發
中    華    民    國    95    年    4     月    28    日
附表一
被告乙○○○、辛○○出售常勝飛機製造股份有限公司股票匯入
股金之相關帳戶金額明細表
┌─┬─────┬───┬─────┬──────┬─────┬─────┬─────┐
│編│ 銀行名稱 │ 戶名 │   帳號   │ 匯入總金額 │扣除重複轉│ 實際匯入 │匯入日期  │
│  │          │      │          │（新台幣元）│ 帳金額（ │ 金額（新 │          │
│號│          │      │          │            │新台幣元）│台幣元）  │          │
├─┼─────┼───┼─────┼──────┼─────┼─────┼─────┤
│1.│中國國際商│常勝飛│000000000 │ 54,885,208 │29,472,928│25,412,280│90.02.05~ │
│  │銀台中分行│機製造│（甲存）  │            │          │          │91.10.14  │
│  │          │公司  │          │            │          │          │          │
├─┼─────┼───┼─────┼──────┼─────┼─────┼─────┤
│2.│中國國際商│常勝飛│000000000 │  7,733,482 │ 2,973,000│ 4,760,482│90.02.13~ │
│  │銀台中分行│機製造│（乙存）  │            │          │          │91.05.10  │
│  │          │公司  │          │            │          │          │          │
├─┼─────┼───┼─────┼──────┼─────┼─────┼─────┤
│3.│中國國際商│江上永│000000000 │  3,155,000 │ 2,763,000│   392,000│90.12.  ~ │
│  │銀台中分行│      │（甲存）  │            │          │          │91.09.16  │
├─┼─────┼───┼─────┼──────┼─────┼─────┼─────┤
│4.│中國國際商│江上永│000000000 │ 16,876,420 │ 4,521,687│12,354,733│90.03.19~ │
│  │銀台中分行│      │（乙存）  │            │          │          │91.08.05  │
├─┼─────┼───┼─────┼──────┼─────┼─────┼─────┤
│5.│中國信託商│常勝飛│163-35-   │  3,480,000 │ 2,920,000│   560,000│90.04.12~ │
│  │銀敦南分行│機製造│00000-0-0 │            │          │          │91.04.22  │
│  │          │公司  │（甲存）  │            │          │          │          │
├─┼─────┼───┼─────┼──────┼─────┼─────┼─────┤
│6.│中國信託商│常勝飛│163-54-   │ 29,337,000 │   763,000│28,574,000│90.04.20~ │
│  │銀敦南分行│機製造│00000-0-0 │            │          │          │91.01.29  │
│  │          │公司  │（乙存）  │            │          │          │          │
├─┼─────┼───┼─────┼──────┼─────┼─────┼─────┤
│7.│中國信託商│江上永│163-54-   │  7,650,255 │ 3,150,000│ 4,500,255│90.04.18~ │
│  │銀敦南分行│      │00000-0-0 │            │          │          │91.10.01  │
│  │          │      │（乙存）  │            │          │          │          │
├─┼─────┼───┼─────┼──────┼─────┼─────┼─────┤
│8.│合作金庫商│常勝飛│0000000000│  3,862,538 │         0│ 3,862,538│89.09.29~ │
│  │業銀行信義│機製造│109       │            │          │          │89.12.02  │
│  │分行      │公司  │          │            │          │          │          │
├─┼─────┼───┼─────┼──────┼─────┼─────┼─────┤
│  │總計      │      │          │126,979,903 │46,563,615│80,416,288│          │
│  │          │      │          │            │          │          │          │
└─┴─────┴───┴─────┴──────┴─────┴─────┴─────┘
附註：一、編號1.扣除重複轉帳金額部分實際應為29,472,928，
          被告誤載為28,473,928，故實際匯入金額應為25,412
          ,280。
      二、編號3.匯入總金額部分實際應為3,155,000，被告誤
          載為3,165,000，故實際匯入金額應為392,000。
      三、編號4.扣除重複轉帳金額部分實際應為4,521,687，
          被告誤載為6,321,687，故實際匯入金額應為12,354,
          733。
      四、編號7.匯入總金額、扣除重複轉帳金額部分實際應分
          別為7,650,255、3,150,000，被告分別誤載為3,930,
          000、2,813,094，故實際匯入金額應為4,500,255。
附表二
常勝飛機製造股份有限公司股票出售情況說明：
Ａ.普通股股票（2500千股）已出售部分：
        乙○○○ 240千股（張）
        丁○○   200千股（張）
        常勝科管 250千股（張）
        辛○○   125千股（張）
        田賢明   250千股（張）
        孟玉花   250千股（張）
        田怡青   250千股（張）
    ──────────────
        合計    1565千股（張）
Ｂ.增資股（技術作價股）股票（35000千股（張））已出售部分：
        辛○○  1000千股（張）
        田賢明  2420千股（張）
    ──────────────
        合計    3420千股（張）
共計轉讓股數：1565＋3420＝4985千股（張）
附錄論罪科刑法條
九十三年四月二十八日修正前證券交易法第一百七十一條第一款
：
有左列情事之一者，處七年以下有期徒刑，得併科新臺幣三百萬
元以下罰金：
一  違反第二十條第一項、第一百五十五條第一項、第二項或第
    一百五十七條之一第一項之規定者。
證券交易法第一百七十五條：
違反第十八條第一項、第二十二條、第二十八條之二第一項、第
四十三條第一項、第四十三條之一第二項、第三項、第四十三條
之五第二項、第三項、第四十三條之六第一項、第四十四條第一
項至第三項、第六十條第一項、第六十二條第一項、第九十三條
、第九十六條至第九十八條、第一百十六條、第一百二十條或第
一百六十條之規定者，處二年以下有期徒刑、拘役或科或併科新
臺幣一百八十萬元以下罰金。
刑法第三百三十五條第一項：
意圖為自己或第三人不法之所有，而侵占自己持有他人之物者，
處五年以下有期徒刑、拘役或科或併科一千元以下罰金。


司法院資訊處製作；財團法人民間司法改革基金會備份。
